臺灣宜蘭地方法院刑事判決
110年度交訴字第33號
公  訴  人  臺灣宜蘭地方檢察署檢察官
被      告  吳佳韋


            賴文傑




上列被告等因過失致死案件，經檢察官提起公訴（110年度偵字
第1791號），於本院準備程序進行中，被告就被訴事實為有罪之
陳述，經告知簡式審判程序之旨，並聽取當事人之意見後，本院
爰裁定依簡式審判程序判決如下：
    主  文
吳佳韋因過失致人於死，處有期徒刑肆月，如易科罰金，以新臺
幣壹仟元折算壹日。緩刑貳年。  
賴文傑汽車駕駛人，無駕駛執照駕車，因過失致人於死，處有期
徒刑參月。  
    犯罪事實
一、吳佳韋於民國109年11月27日下午1時55分許，駕駛車牌號碼
    為000-0000號之自用小客車附載楊子萱，沿宜蘭縣五結鄉三
    結二路由西往東行至該路與三興路之岔路口時，本應注意其
    為支線道車輛，其行向之路口設有閃光紅燈號誌表示「停車
    再開」，車輛應減速接近，先停止於交岔路口前，讓幹道車
    優先通行後認為安全時，方得續行，竟疏未注意，即貿然通
    過該岔路口，適有賴文傑無駕駛執照而騎乘車牌號碼000-00
    0號重型機車，前座附載趙儀軒，後座附載王家倫，自三興
    路由南向北直行欲通過該路口，賴文傑本應注意其行向之路
    口設有閃光黃燈表示「警告」，車輛應減速接近，注意安全
    ， 小心通過，竟亦疏未注意，即貿然通過該岔路口，二車
    遂於該路口相撞，致趙儀軒因而受有頭部外傷併蜘蛛網膜下
    腔及硬腦膜下出血、創傷性心包積液併填塞等傷害，經送醫
    後，於同年12月22日5時51分不治死亡。
二、案經吳佳韋、賴文傑自首及臺灣宜蘭地方檢察署檢察官據報
    相驗後自動檢舉偵查起訴。
    理  由
一、按簡式審判程序之證據調查，不受第159條第1項之限制，刑
    事訴訟法第273條之2定有明文。是依上開規定，於行簡式審
    判程序之案件，被告以外之人於審判外之陳述，除有其他不
    得作為證據之法定事由外，應認具有證據能力。查本件如下
    引用被告以外之人於審判外之陳述，因本案採行簡式審判程
    序，復無其他不得做為證據之法定事由，揆諸前揭說明，應
    認均具有證據能力，合先敘明。
二、訊據被告吳佳韋、賴文傑坦承於前揭時、地駕車因過失發生
    撞擊，致使被害人趙儀軒受傷死亡之事實，核與告訴人即趙
    儀軒之母藍小真於警詢、偵查中之指訴及證人楊子萱、王 
    家倫於警詢、偵查中證述之情節，均相符合，被告二人之自
    白顯與事實相符，均堪予採憑。復有道路交通事故調查報告
    表(一)、(二)(以上參見相驗卷第29-31頁)、道路交通事故
    現場圖(參見相驗卷第28頁)、現場照片及監視器翻拍照片共
    54張(參見相驗卷第43-56頁)、醫療財團法人羅許基金會羅
    東博愛醫院診斷證明書(參見相驗卷第27頁)等，在卷可資佐
    證。而被害人趙儀軒確因本件車禍受傷死亡，亦經檢察官會
    同法醫相驗無訛，並有臺灣宜蘭地方檢察署檢察官勘(相)驗
    筆錄(參見相驗卷第74-75頁)、相驗屍體證明書(參見相驗卷
    第81頁)、相驗照片(相驗卷第85-88頁)等，存卷可參。
三、按閃光黃燈表示「警告」，車輛應減速接近，注意安全， 
    小心通過。閃光紅燈表示「停車再開」，車輛應減速接近，
     先停止於交岔路口前，讓幹道車優先通行後認為安全時， 
    方得續行，道路交通標誌標線號誌設置規則第211條第1項第
    1、2款分別規定甚明。被告吳佳韋為領有合格汽車駕駛執照
    之駕駛人，其駕駛前揭小客車行經上開設有閃光紅燈號誌之
    交岔路口時，自應注意上開規定，減速接近，先停止於交岔
    路口前，讓被告賴文傑之幹道車優先通行後認為安全時，方
    得續行；被告賴文傑雖未考領汽車駕駛執照，但其駕駛前揭
    機車行經上開設有閃光黃燈號誌之交岔路口時，亦應注意減
    速接近，注意安全，小心通過，而依當時天候陰、日間自然
    光線、柏油路面乾燥、無缺陷、無障礙物、視距良好，並無
    不能注意之情形，被告吳佳韋竟疏於注意於行經設有閃光紅
    燈號誌之交岔路口時，應減速接近，先停止於交岔路口前，
    讓幹道車優先通行後認為安全時，方得續行減速慢行，致與
    由被告賴文傑所騎乘附載趙儀軒，行經上開設有閃光黃燈號
    誌之交岔路口時，亦疏未注意減速接近，注意安全，小心通
    過之重型機車發生撞擊，致被害人趙儀軒因而受傷死亡，被
    告二人就本件車禍之發生應均有過失至明。雖被告吳佳韋駕
    駛自小客車，行經閃光紅燈號誌岔路口，支道車疏未注意右
    方幹道來車並停讓其先行，為肇事主因；被告賴文傑駕駛普
    通重機車，行經閃光黃燈號誌岔路口，疏未減速接近，注意
    安全小心通過，為肇事次因，但被告二人均仍難辭其過失之
    責。況本件經送交通部公路總局臺北區監理所基宜區車輛行
    車事故鑑定會鑑定結果，亦同此認定，此有該監理所110年2
    月5日北監基宜鑑字第1100000430號函附之基宜區0000000案
    鑑定意見書在卷可參(參見相驗卷第89-91頁)。綜上，被告
    二人之過失行為與被害人趙儀軒之死亡結果間，均有相當因
    果關係。從而，本件事證明確，被告二人之過失致人於死犯
    行，均應堪認定。
四、核被告二人因過失致人於死亡，所為均係犯刑法第276條之
    過失致人於死罪。又被告賴文傑係無駕駛執照騎乘前揭機車
    ，為被告賴文傑於本院所自陳，並有證號查詢機車駕駛人之
    被告資料1紙(參見相驗卷第58頁)在卷可憑，其因過失因而
    致人於死亡，應依道路交通管理處罰條例第86條第1項之規
    定加重其刑。另查被告二人於事故發生後，於有偵查犯罪職
    務之公務員或機關發覺其犯罪前，即向據報前往傷者就醫之
    醫院處理之宜蘭縣政府警察局羅東分局交通分隊警員章家榮
    自首，坦承肇事之事實，並接受裁判，此有宜蘭縣政府警察
    局羅東分局交通分隊道路交通事故肇事人自首情形紀錄表在
    卷可查(參見檢驗卷第卷第34、35頁)，符合自首之要件，應
    均依刑法第62條前段之規定減輕其刑，被告賴文傑部分並與
    前揭加重之規定，依法先加重後減輕之。爰審酌被告二人對
    本件車禍事故發生之過失程度，被告吳佳韋為肇事主因、被
    告賴文傑為肇事次因，致被害人死亡之危害程度、肇事後坦
    承過失犯行、態度尚稱良好，被告二人犯後已均與被害人之
    母藍小真達成民事和解，賠償被害人家屬之民事損失（參見
    本院卷第94頁) ，兼衡被告吳佳韋警詢時自陳其為大學畢業
    之智識程度、家庭經濟狀況為小康（參見相驗卷第9頁)、前
    無犯罪紀錄（參見本院卷第11頁臺灣高等法院被告前案紀錄
    表），品行素行良好等一切情狀；被告賴文傑於警詢時自陳
    國中畢業之智識程度、家庭經濟狀況為小康(參見相驗卷第1
    5頁)，及其前曾犯酒駕及傷害等罪(參見本院卷第13-18頁之
    臺灣高等法院被告前案紀錄表)之品行及素行等一切情狀，
    分別量處如主文所示之刑，並就被告吳佳韋部分諭知易科罰
    金之折算標準。至被告賴文傑部分，因道路交通管理處罰條
    例第86條第1項係對於個別特定之行為而為加重處罰， 且已
    就刑法第276條、284條之基本型犯罪類型變更為加重刑犯罪
    類型，而成為另一獨立之罪，而無駕駛執照駕車、酒醉駕車
    、吸食毒品或迷幻藥駕車、行駛人行道或行經行人穿越道不
    依規定讓行人優先通行，均非單純之狀態描述，而係分就行
    為之方式（無照、酒駕）方法及地點（爭駛人行道）等為規
    定，為立法者就構成要件要素之行為主體、行為客體、行為
    態樣、情狀等綜合判斷而制定之犯罪類型，應屬係刑法分則
    之加重，故被告賴文傑所犯前揭刑法第276條之過失致死罪
    名，經前揭道路交通管理處罰條例第86條第1項無駕駛執照
    駕車之規定加重後，其法定刑最重本刑已逾五年以下有期徒
    刑之刑，依刑法第41條第1項前段之規定，自不得為易科罰
    金之諭知，併予敘明。末查，被告吳佳韋前未曾因故意犯罪
    受有期徒刑以上刑之宣告，有臺灣高等法院被告前案紀錄表
    附卷足稽，其此次因過失犯行，致罹刑章，犯後坦承過失犯
    行，深知悔悟，並賠償被害人之民事損害，係屬初犯，本院
    認其所宣告之刑，以暫不執行為適當，爰併予宣告如主文所
    示之緩刑期間，以勵自新。 
據上論斷，應依刑事訴訟法第299條第1項前段、第273條之1第1
項，道路交通管理處罰條例第86條第1項，刑法第276條、第62條
前段、第41條第1項前段、第74條第1項第1款，刑法施行法第1條
之1第1項，判決如主文。
本案經檢察官劉惟宗提起公訴，檢察官吳志成到庭執行職務。
中　　華　　民　　國　　110 　年　　9 　　月　　30　　日
                                 法  官　黃永勝
以上正本證明與原本無異。
如不服本判決應於收受本判決後20日內向本院提出上訴書狀，並
應敘述具體理由。若未敘述理由者，應於上訴期間屆滿後20日內
向本院補提理由書狀(均須按他造當事人之人數附繕本)。
                                 書記官　林怡君
中　　華　　民　　國　 110　　年　　9 　　月　　30  　日
本案論罪科刑主要法條：
中華民國刑法第276條
因過失致人於死者，處5年以下有期徒刑、拘役或50萬元以下罰
金。

道路交通管理處罰條例第86條
（刑責之加重及減輕）
汽車駕駛人，無駕駛執照駕車、酒醉駕車、吸食毒品或迷幻藥駕
車、行駛人行道或行經行人穿越道不依規定讓行人優先通行，因
而致人受傷或死亡，依法應負刑事責任者，加重其刑至二分之一
。
汽車駕駛人，在快車道依規定駕車行駛，因行人或慢車不依規定
，擅自進入快車道，而致人受傷或死亡，依法應負刑事責任者，
減輕其刑。